【裁判字號】    90,訴,1163
【裁判日期】    901031
【裁判案由】    妨害自由
【裁判全文】
臺灣桃園地方法院刑事判決                          九十年度訴字第一一六三號
    公  訴  人  臺灣桃園地方法院檢察署檢察官
    被      告  乙○○
右列被告因妨害自由案件，經檢察官提起公訴（九十年度偵字第三九七六號），本院
判決如左：
    主  文
乙○○以持刀脅迫之非法方法，剝奪人之行動自由，處拘役肆拾日。如易科罰金，以
參佰元折算壹日。
    事  實
一、乙○○於民國八十九年九月十日凌晨一時許，在其桃園縣中壢市過嶺里十四鄰七
    十三號住處，因不滿甲○○上門催索債務，而出手毆打甲○○（傷害部分經甲○○在偵查中撤回告訴）；卓女遂逃出屋外，向在外等候之其夫丙○○求援。詎乙○○見狀，竟自屋內持開山刀一把隨後衝出，並即基於妨害自由之犯意，持刀架
    住丙○○脖子，向丙○○、甲○○稱：「不許走，把事情講清楚」云云，而剝奪
    曾某行動自由約五分鐘。嗣乙○○經在場友人勸說，始讓甲○○偕丙○○離去。
二、案經甲○○訴請台灣桃園地方法院檢察署檢察官偵查起訴。
    理  由
一、訊據被告乙○○否認有何妨害自由犯行，辯稱：我沒有拿刀押丙○○，當天也沒
    有其他人在我家云云。經查，告訴人甲○○在偵查中指稱：（乙○○）在八十九
    年九月十日，凌晨一點，在他中壢住處，空手打我‧‧‧還拿刀到他住處前等我
    先生丙○○，押他脖子不准動否則要殺他，亦不准我夫妻離開，約十五分鐘之久
    等語（偵卷第三頁反面）；告訴人丙○○亦稱：我要進去時，我老婆（甲○○）
    衝出來，已被打一耳光，拿刀放在我脖子附近，說不讓我走，架了約五分鐘，叫
    我們不要走，把事情講清楚（偵卷第二十四頁）等語；二人此後在本院審理時並
    均為相同供述（本院九十年十月十七日筆錄）。即被告在偵查中亦稱：有作勢要
    拿（刀），但沒拿等語（偵卷第三十頁反面）。佐以事後告訴人卓女在電話中向
    被告質稱：「‧‧‧你還拿刀押我老公」時，被告猶回稱：「押你老公，頭我要
    砍下去的」云云，有錄音帶及譯本附於偵查卷可參，足認告訴人曾某、卓女之指
    訴為實在。被告雖辯稱：沒有押丙○○云云，惟與前揭事證不符，且其就前揭錄
    音對話部分，在偵查中辯稱：是說著玩的云云，在本院審理時則先稱：是經過剪
    接的云云，嗣改稱：電話中這樣說是被甲○○設計的云云，顯係推搪之詞，所辯
    並不足採。至丙○○被押時間，甲○○稱有十五分鐘，丙○○則稱僅有五分鐘，
    雖有不同，惟此應係二人緊張之餘，對時間估計出入所致，尚難執此認渠等所述
    不實，而本諸舉證責任分配之原則，其時間長短既已無從查考，應擇對被告較有
    利之五分鐘為斷；另被告雖亦向卓女稱：不准走云云，惟並未以危害相加，而甲○○是否因此遭剝奪行動自由，或係因擔憂曾某安全而未敢離開，無從遽斷，尚
    難逕認其並遭被告妨害自由，附予敘明。綜上所述，本件事證明確，被告所辯無
    非卸責之詞，不足採信，其犯行已堪認定。
二、查被告乙○○行為後，刑法第四十一條第一項業於九十年一月四日修正，將原犯
    最重本刑為三年以下有期徒刑以下刑之罪，而受六月以下有期徒刑或拘役之宣告
    ，因身體、教育、職業或家庭之關係，執行顯有困難者，得以一元以上三元以下
    折算一日，易科罰金之規定，修正為「犯最重本刑為五年以下有期徒刑以下刑之
    罪，而受六個月以下有期徒刑或拘役之宣告，因身體、教育、職業、家庭之關係
    或其他正當事由，執行顯有困難者，得以一元以上三元以下折算一日，易科罰金
    」，並於九十年一月十日由總統公布施行，於同年一月十二日生效。經依新舊法
    比較結果，以新法對被告較為有利，應依刑法第二條第一項前段規定，適用修正
    後之法律。核被告乙○○所為，係犯刑法第三百零二條第一項之妨害自由罪。爰
    審酌被告欠債在前，理虧在先，竟僅因細故即對丙○○拔刀相向，對曾某身體生
    命造成潛在危害，本件妨害丙○○自由之時間尚短，且被告已與甲○○達成和解
    ，有和解書一份附卷可稽，及被告犯後雖未坦承犯行，態度尚稱良好等一切情狀
    ，量處如主文所示之刑，並諭知易科罰金之折算標準，以示懲儆。至被告雖合於
    緩刑條件，且本件犯罪情節亦未臻重大，惟其動輒拔刀示人，年已五十餘歲火性
    未減，似有略施薄懲，使其警惕之必要，爰不予緩刑，併予敘明。開山刀並未扣
    案，為免執行困難，不予沒收。
據上論斷，應依刑事訴訟法第二百九十九條第一項前段，刑法第二條第一項前段、第
三百零二條第一項，修正後刑法第四十一條第一項前段，罰金罰鍰提高標準條例第一
條前段、第二條，判決如主文。
本案經檢察官李山明到庭執行職務。
中        華        民        國    九十    年    十    月    三十一    日
        臺灣桃園地方法院刑事第五庭
                                        法  官    陳彥宏
右正本證明與原本無異
如不服本判決書應於送達後十日內向本院提出上訴狀
                                        書記官    翁其良
中        華        民        國    九十    年    十    月    三十一    日
論罪法條：刑法第三百零二條第一項
刑法第三百零二條
私行拘禁或以其他非法方法，剝奪人之行動自由者，處五年以下有期徒刑、拘役或三
百元以下罰金。
因而致人於死者，處無期徒刑或七年以上有期徒刑，致重傷者，處三年以上十年以下
有期徒刑。
第一項之未遂犯罰之。


司法院資訊處製作；財團法人民間司法改革基金會備份。
